臺灣桃園地方法院刑事判決
111年度簡上字第132號
上  訴  人  
即  被  告  TRANG THI BICH THUAN（中文姓名：莊氏碧順）



上列上訴人即被告因侵占案件，不服本院110年度壢簡字第1548 
號於中華民國111年1月11日所為之第一審刑事簡易判決（聲請簡
易判決處刑案號：110年度偵字第27984號），提起上訴，本院管
轄之第二審合議庭判決如下：
    主  文
上訴駁回。
    事  實
一、TRANG THI BICH THUAN於民國110年4月18日晚上8時50分許
    ，騎乘車牌號碼000-000號普通重型機車行經桃園市○○區○○○
    路000號前，見該處遺有APPLE廠牌、型號IPHONE 11之行動
    電話1支（為鄭聖勳所有，於騎乘機車車行途中不慎遺落在
    該處而脫離鄭聖勳所持有之物，價值約新臺幣《下同》20,500
    元），竟意圖為自己不法之所有，基於侵占離本人持有物之
    犯意，將該行動電話侵占入己。經鄭聖勳發覺該行動電話遺
    落，旋即折返回程尋找，惟未尋獲乃報警處理，嗣為警調閱
    該處監視器錄影畫面，始循線查悉上情。
二、案經鄭聖勳訴由桃園市政府警察局蘆竹分局移送臺灣桃園地
    方檢察署檢察官偵查後，聲請以簡易判決處刑。
    理  由
壹、證據能力部分：
一、按被告以外之人於審判外之陳述，雖不符刑事訴訟法第159
    條之1至第159條之4之規定，而經當事人於審判程序同意作
    為證據，法院審酌該言詞陳述或書面陳述作成時之情況，認
    為適當者，亦得為證據。當事人、代理人或辯護人於法院調
    查證據時，知有刑事訴訟法第159條第1項不得為證據之情形
    ，而未於言詞辯論終結前聲明異議者，視為有前項之同意，
    刑事訴訟法第159條之5定有明文。查本判決所引用以下審判
    外作成之相關供述證據之證據能力，被告TRANG THI BICH T
    HUAN於準備程序訊問中業已陳明：均同意有證據能力等語明
    確（見本院卷第35頁），此外，公訴人及被告於本院審判期
    日均表示無意見而不予爭執，亦未於言詞辯論終結前聲明異
    議，本院審酌上開證據資料製作時之情況，尚無違法取得及
    證明力明顯過低之瑕疵，認以之作為證據應屬適當，且上開
    各該證據均經本院於審判期日依法進行證據之調查、辯論，
    被告於訴訟上之防禦權，已受保障，故上開證據資料均有證
    據能力。
二、至於本判決其餘所依憑認定被告犯罪事實之各項非供述證據
    ，本院亦查無有何違反法定程序取得之情形，依刑事訴訟法
    第158條之4規定之反面解釋，均具有證據能力。
貳、實體部分：
一、訊據被告就其有於上開時、地，拾獲告訴人鄭聖勳所有遺落
    在該處之IPHONE行動電話1支等情固供認屬實，惟矢口否認
    有何侵占之犯行，辯稱：其中文不好，撿到該行動電話後不
    知如何處理，就放在機車置物箱內，並無據為己有之意云云
    。經查：
㈠、被告於上開時、地，拾獲告訴人鄭聖勳所有遺落在該處之APP
    LE廠牌、型號IPHONE 11之行動電話1支後，並未交由警方處
    理，而係經警通知其到案說明後，始於110年4月22日晚上9
    時30分許交出該行動電話由警方查扣等情，業據被告於警詢
    及本院準備程序、審理時坦認不諱（見偵查卷第9頁背面至1
    1頁，本院卷第32頁、第66頁），並經證人即告訴人鄭聖勳
    於警詢及本院審理時證述明確（見偵查卷第23至25頁，本院
    卷第57至61頁），此外，復有桃園市政府警察局蘆竹分局扣
    押筆錄暨扣押物品目錄表（見偵查卷第13至17頁）、贓物領
    據（見偵查卷第29頁）、現場監視器錄影畫面翻拍照片4張
    （見偵查卷第39頁及背面）、本院就告訴人於審理時提出之
    上開行動電話外觀所攝照片2張（見本院卷第73頁、第75頁
    ）附卷可稽，此部分事實首堪認定。
㈡、被告確具有侵占上開行動電話之不法所有意圖：
    證人即告訴人於警詢及本院審理時證稱：我遺失的手機是AP
    PLE廠牌、IPHONE 11、價值約20,500元。我於110年4月18日
    晚上8時20分，騎乘機車在中壢區自強一路往松江南路方向
    直行行駛，我當時係以IPHONE 11手機的網路提供給我當導
    航手機的IPHONE 8使用，我把IPHONE 11手機放在左側的口
    袋裡，當天晚上8時50分許發現導航手機沒有網路訊號後，
    我先找口袋，口袋裡沒有找到，發現IPHONE 11手機遺失後
    ，我就沿路回去找，也沒有找到，我就用那支IPHONE 8手機
    的APPLE定位功能，去找我遺失的IPHONE 11手機，發現手機
    遺失在中壢區自強一路上，我便返回原地尋找，但我到自強
    一路時，發現手機定位點變更至中壢區吉林路89巷內，當時
    手機還沒關機，我撥打兩、三通電話至我遺失的手機，對方
    沒有接，我到中壢區吉林路89巷內搜尋時，就將手機設定成
    遺失發報模式，當下也持續撥打電話，但都沒有人接聽。手
    機如果關機時尋找功能的畫面會顯示手機的圖示呈現黑色，
    如果有開機，手機的圖示就是彩色的。之後看到手機在當天
    晚上11時25分關機，但在當天晚上11時42分又被開機，所以
    前面的關機是人為的關機，而不是手機沒電。手機最後的定
    位點在中壢區自強一路89巷44號附近等情綦詳（見偵查卷第
    23至25頁，本院卷第57至61頁） ，復有本院就告訴人提出
    其察覺上開行動電話遺失後所為之定位擷圖翻拍照片8張（
    見本院卷第77至91頁）可資佐證，是證人即告訴人察覺其行
    動電話遭人拾獲後，曾數次撥打電話至其遺失之行動電話，
    然被告卻置之不理，除先行關機後，又將之開機，且未送交
    警方處理，足證被告確有為自己不法所有之意圖，甚屬明確
    。
㈢、被告雖以前詞置辯，然查：APPLE廠牌之行動電話具有相當價
    值，且存有大量個人重要資訊，發現行動電話不見之失主常
    以撥打自己行動電話號碼之方式，以確認行動電話是否經人
    拾獲，被告為具有一般智識程度之成年人，對此顯無不知之
    理。然被告拾獲告訴人之行動電話後，竟將之攜回住處，雖
    經告訴人數次撥打電話至該遺失之行動電話，仍置之不理，
    除先行關機後，又將之開機，未送交警方處理，自係意圖為
    自己不法所有，基於侵占之犯意而為之。被告辯稱其中文不
    好，撿到該行動電話後不知如何處理，就放在機車置物箱內
    ，並無據為己有之意云云，殊難採信。
㈣、綜上所述，被告前揭所辯，要屬臨訟編纂、推諉卸責之詞，
    不足採信。被告確有侵占告訴人所遺落之上開行動電話，具
    有不法所有之意圖至屬明確。本案事證明確，被告上開犯行
    堪以認定，應予依法論科。
二、論罪：
㈠、按刑法第337條所謂離本人所持有之物，係指物之離其持有，
    非出於本人之意思，故除遺失物、漂流物外，凡非基於持有
    人之意思而喪失其持有者，均屬之（最高法院50年台上字第
    2031號判例意旨參照）。因此，僅一時脫離本人所持有之物
    者，係屬「離本人所持有之物」。查上開行動電話係告訴人
    於上開時、地騎乘機車時不慎遺落，告訴人發覺後旋即折返
    回程尋找，惟未尋獲乃報警處理，此據告訴人證述明確，業
    如前述，足見上開行動電話並非告訴人不知於何時、何地遺
    失，而係非出於其意思一時脫離其持有，自應評價為離本人
    持有之遺忘物。
㈡、是核被告所為，係犯刑法第337條之侵占離本人所持有之物罪
    。聲請簡易判決處刑意旨認被告所為，係犯刑法第337條之
    侵占遺失物罪，尚有未洽，惟就侵占「遺失物」與「離本人
    所持有之物」二者而言，內容雖有不同，所犯法條款項則同
    一，同屬刑法第337條之犯行，自毋庸變更起訴法條，附此
    敘明。
三、原審基於上開事證，認被告之侵占犯行明確，而援引刑法第
    337條，並審酌被告因一時貪念，侵占離告訴人持有之行動
    電話，漠視他人財產權，實應非難，且犯後不願誠實面對司
    法，態度難謂良好，兼衡其自陳國中畢業之教育程度、從事
    服務業、家庭經濟狀況勉持，暨其侵占財物之價值等一切情
    狀，處罰金新臺幣1萬2千元，並諭知如易服勞役，以新臺幣
    1千元折算1日；復說明被告侵占之行動電話1支，業經發還
    告訴人，爰依刑法第38條之1第5項規定不予宣告沒收或追徵
    。核其認事用法，並無違誤，量刑亦屬妥適，應予維持。上
    訴人即被告雖以前揭情詞置辯，惟被告所辯均不足採信，已
    詳如前述，其猶執前詞指摘原判決不當，非有理由，應予駁
    回。
據上論斷，應依刑事訴訟法第455條之1第1項、第3項、第368條
，判決如主文。
本案經檢察官陳雅譽聲請以簡易判決處刑，經檢察官蕭佩珊到庭
執行職務。
中　　華　　民　　國　　111 　年　　6 　　月　　10　　日
                  刑事第六庭  審判長法　官　劉淑玲
　　　　　　　　　                  法  官  何宇宸
　　　　　　　　　                  法  官  何啓榮
以上正本證明與原本無異。
本判決不得上訴。
　　　　　　　　　                  書記官  范升福
中　　華　　民　　國　　111 　年　　6 　　月　　10　　日
附錄本案論罪科刑依據之法條：
中華民國刑法第337條
意圖為自己或第三人不法之所有，而侵占遺失物、漂流物或其他
離本人所持有之物者，處一萬五千元以下罰金。